【裁判字號】    95,交易,19
【裁判日期】    951026
【裁判案由】    過失傷害
【裁判全文】
臺灣板橋地方法院刑事判決              95年度交易字第19號
公  訴  人  臺灣板橋地方法院檢察署檢察官
被      告  甲○○
            丙○○
右  壹  人
選任辯護人  陳俊傑  律師
上列被告等因過失傷害案件，經檢察官提起公訴〔９４年度偵字
第１７３５０號〕；本院判決如下：
    主  文
甲○○部分公訴不受理。
丙○○無罪。
    理  由
甲、公訴意旨略以：甲○○於民國〔下同〕９４年５月１日８時
    許，騎乘牌照號碼ＣＮＷ－７２２號重型機車，沿臺北市往
    臺北縣永和市方向行駛，途經永和市福和橋上時，應注意機
    車附載貨物時必須穩妥、物品應捆紮牢固、堆放平穩，以免
    發生危險，而依當時情形又無不能注意情事，詎竟疏未注意
    ，未將附載之「Ｖ型木頭」〔即牛軛〕捆紮牢固，致該牛軛
    掉落在機車道上。此時適有高承謹騎乘牌照號碼ＲＦＹ－３
    ３９號輕型機車在後，因閃避不及撞擊上開木頭而滑倒，同
    時遭緊隨在後，亦未注意車前狀況、未保持安全距離、騎乘
    牌照號碼Ｎ３６－５３１重型機車之丙○○追撞，致高承謹
    受有胸部鈍挫傷併右側第６至１０肋骨骨折，血、氣胸，肺
    挫傷及腹部鈍挫傷之傷害。因認被告等均涉刑法第２８４條
    第１項前段之過失傷害犯嫌。
乙、被告甲○○部分：
    一、按告訴乃論之罪，告訴人於第一審辯論終結前得撤回其
        告訴，又告訴經撤回者，應諭知不受理之判決，刑事訴
        訟法第２３８條第１項、第３０３條第３款定有明文。
    二、本件告訴人乙○○告訴被告甲○○傷害案件，起訴書認
        被告係觸犯刑法第２８４條第１項之過失傷害罪，依同
        法第２８７條前段之規定，須告訴乃論；茲據告訴人乙○○撤回對被告甲○○之告訴，此有刑事撤回告訴狀在
        卷足參；爰就被告甲○○部分不經言詞辯論，諭知不受
        理之判決。
丙、被告丙○○部分：
    壹、按「犯罪事實應依證據認定之，無證據不得認定犯罪事
        實。」，又「不能證明被告犯罪或其行為不罰者應諭知
        無罪之判決。」，刑事訴訟法第１５４條第２項、第３
        ０１條第１項定有明文。所謂認定犯罪事實之證據，係
        指足以認定被告確有犯罪行為之積極證據而言，該項證
        據自須適合於被告犯罪事實之認定，始得採為斷罪資料
        。
    貳、本件訴、辯雙方主要爭點及所主張之證據方法：
        一、公訴人認被告丙○○涉過失傷害犯嫌，係以〔一〕
            告訴人乙○○警詢、偵訊中指述。〔二〕道路交通
            事故調查報告表、現場草圖、天主教耕莘醫院診斷
            證明書、臺灣省臺北縣區車輛行車事故鑑定委員會
            北縣鑑字第９４１１４５號鑑定意見書各１件及照
            片１２張。〔三〕被告之供述等為據，因認被告張
            嘉蓁涉上揭犯嫌。
        二、被告丙○○對於伊〔丙○○〕於起訴書所載犯罪時
            地車行至案發現場，暨告訴人於案發之際受有起訴
            書所載之傷勢等情不爭執；惟堅決否認犯罪，其主
            要爭點有：〔一〕伊〔丙○○〕就乙○○受傷乙節
            ，既無過失，復無因果關係。〔二〕伊〔丙○○〕
            於案發之際確與前車保持安全距離；被告暨辯護人
            就上開爭點，聲明〔一〕以詰問證人乙○○、甲○○、丁○○、戊○○為證據方法。〔二〕以臺灣省
            臺北縣區車輛行車事故鑑定委員會鑑定意見，證明
            被告丙○○就本件車禍事故無肇事因素。
    參、本院之判斷：
        一、查臺灣省臺北縣區車輛行車事故鑑定委員會北縣鑑
            字第９４１１４５號鑑定意見認「甲○○駕駛普通
            重型機車，裝載貨物不穩妥為肇事原因；高承謹駕
            駛型機車無肇事因素；『丙○○駕駛普通重型機車
            無肇事因素。』」，此有上引鑑定意見書足參〔附
            ９４年度偵字第１７３５０號卷第４頁、第５頁〕
            。上引鑑定意見既認被告丙○○就系爭車禍『無肇
            事因素』，據之不足以為不利被告丙○○之論據。
        二、告訴人於所具刑事告訴狀載：「被告甲○○．．．
            裝載物品溢漏於車道上，告訴人閃避不及，因而『
            機車滑倒』『身體跌坐於地』．．．」〔參見９４
            年度他字第５４７２號卷第７頁正面〕，告訴人是
            項指述，係指伊〔告訴人〕於案發之際，見被告甲○○附載物品落於車道，『閃避不及』，『機車滑
            倒』『身體跌坐於地』，與被告丙○○主張：「．
            ．．臨時看到一個木頭，我就閃木頭，閃過後要穩
            車，就發現被害人倒在地上，就撞上去被害人的機
            車，我的機車是左邊撞到被害人。」〔參見本院９
            ５年２月２０日準備程序筆錄第２頁〕，互核相符
            ，被告甲○○掉落現場之『木頭』，確有經告訴人
            機車輾過之痕跡，復有照片足參〔附９４年度他字
            第５４７２號卷第５０頁，照片編號０４〕，堪認
            在被告機車觸及其〔告訴人〕機車『前』，告訴人
            因撞及甲○○掉落車道之『木頭』，人、車均已倒
            地。
        三、被告甲○○供述：「．．．在行駛當中我就聽到壹
            聲撞擊聲，我馬上停車，我就回頭往我左後方看，
            我就看到一位女生〔指告訴〕從我左後方滑行到『
            我機車之左側上』『趴在路面上』，而她〔告訴人
            〕所騎的『機車』倒在『她人』之『後面』，．．
            ．，而當時另有壹部機車〔指被告丙○○所騎機車
            〕倒在第貳部機車〔告訴人所騎機車〕後面，．．
            ．」〔參見９４年度他字第５４７２號卷第１１頁
            〕，「．．．我停好後回頭一看，就看到『被害人
            與其機車分開』，『人』在『機車』『前方』，丙○○的車倒在中央安全島上〔參見本院９５年２月
            ２０日準備程序筆錄第２頁〕；依被告甲○○供述
            意旨，指伊〔甲○○〕聽到撞擊聲後，停車回頭查
            看，見〔一〕己車〔甲○○之機車〕左側有『滑行
            而至之告訴人』。〔二〕其後則為倒地之告訴人之
            機車。〔三〕最後則為倒地之被告丙○○之機車；
            據此斟之，告訴人倒地時，即與其機車分離，告訴
            人身體續向前滑行至被告甲○○機車左側，被告張
            嘉蓁機車觸及告訴人之『機車』時，告訴人已不在
            其機車上。告訴人所受傷害，與被告丙○○機車其
            後再觸及告訴人之『機車』壹節，顯無因果關係。
        四、告訴人另指訴：「〔案發之際〕經過肇事地點，突
            然看到機車道有一Ｖ型木頭掉在前方一公尺，我沒
            有辦法閃有壓過去，機車就不穩，感覺後面有東西
            撞到我，我就往『右』邊倒下。」〔參見９４年度
            偵字第１７３５０號卷第１２頁〕。惟〔一〕此部
            分指訴，與前引其所具刑事告訴狀載：「被告甲○○．．．裝載物品溢漏於車道上，告訴人閃避不及
            ，因而『機車滑倒』『身體跌坐於地』．．．」〔
            參見９４年度他字第５４７２號卷第７頁正面〕等
            情，前後相歧。〔二〕告訴人『人、車倒地』後，
            其身體往前滑行至被告甲○○機車左側，業見前述
            ，其身體動能『大於』所騎機車，顯見告訴人倒地
            向前滑行受傷，係因機車『前端受阻』非『後端受
            撞』。其另訴稱「感覺後面有東西撞到我，我就往
            『右』邊倒下。」等云云，疑非實情。
        五、案發後員警到場前，現場人車均已移置『未定位』
            ，業據員載明於道路交通事故調查報告表〔參見９
            ４年度他字第５４７２號卷第２６頁〕，即不能據
            之認被告丙○○「未保持安全距離」；即單以系爭
            道路交通事故調查報告表繪製「告訴人所駕Ｂ車與
            被告甲○○所Ａ車」、「被告丙○○所Ｃ車與告訴
            人所駕Ｂ車」，行進時車距均為捌公尺〔註：比例
            尺每格貳公尺〕斟之，告訴人未及閃避突然掉落車
            道之Ｖ型木，與被告丙○○未及閃避突然倒地之告
            訴人機車，貳者情狀相同。臺灣省臺北縣區車輛行
            車事故鑑定委員會前揭鑑定意見，認告訴人、被告
            丙○○貳人均無肇事因素。據道路交通事故調查報
            告表、現場圖，不能認被告丙○○有「未注意車前
            狀況、未保持安全距離」之過失。
        六、公訴人另引據之天主教耕莘醫院診斷證明書，僅能
            證明告訴人於案發之際，受有前引傷勢。但不能據
            系爭診斷證明書證明被告丙○○有起訴書所訴過失
            。
        七、按認定犯罪事實應依證據，為刑事訴訟法所明定，
            故被告否認犯罪事實所持之辯解，縱屬不能成立，
            仍非有積極證據足以證明其犯罪行為，不能遽為有
            罪之認定〔最高法院３０年上字第１８３１號判例
            意旨〕。關於被告丙○○暨辯護人聲明詰問證人乙○○、甲○○、丁○○、戊○○，其待證事實為『
            被告否認犯罪所持辯解為真正』，非起訴書所訴之
            『犯罪事實』。其中證人乙○○未到庭，業經辯護
            人捨棄。以公訴人聲明之前列事證，不能證明被告
            丙○○涉起訴書所訴過失犯嫌，業見前述，又被告
            無自證己罪或己無罪之義務，不得僅以被告之反證
            不成立，持為認定犯罪之論據，有最高法院２１年
            上字第４７４號判例意旨可參，關於證人甲○○、
            丁○○、戊○○到院結證情節〔參見本院審判筆錄
            〕，得否證明被告丙○○否認犯罪所持辯解真正，
            因本院依檢察官之舉證，無從形成被告有罪之確信
            ，故無須再斟酌前述有利於被告之證據資料，併此
            敘明。
        八、綜合公訴人聲明之前列證據方法，不能證明被告丙○○確有起訴書所訴過失傷害犯嫌，即屬不能證明
            被告丙○○犯罪，爰依法諭知被告丙○○無罪。
據上論斷，應依刑事訴訟法第３０１條第１項、第３０３條第３
款、第３０７條，判決如主文。
本案經檢察官蔡元仕到庭執行職務。
中    華    民    國    95    年    10    月    26    日
                  交通法庭  審判長法  官  陳恆寬
                                  法  官  張江澤
                                  法  官  陳福來
以上正本證明與原本無異。
如不服本判決應於送達後10日內向本院提出上訴狀。
                                  書記官  林兆嘉
中    華    民    國    95    年    10    月    31    日


司法院資訊處製作；財團法人民間司法改革基金會備份。
